【裁判字號】    99,台抗,460
【裁判日期】    990617
【裁判案由】    聲請撤銷仲裁判斷
【裁判全文】
最高法院民事裁定              九十九年度台抗字第四六０號
再 抗告 人  行政院國家科學委員會
法定代理人  甲○○
代  理  人  邱雅文律師
上列再抗告人因與相對人鴻華聯合科技股份有限公司間聲請撤銷
仲裁判斷事件，對於中華民國九十九年四月九日台灣高等法院裁
定（九十九年度抗字第四０六號），提起再抗告，本院裁定如下
：
    主  文
再抗告駁回。
再抗告程序費用由再抗告人負擔。
    理  由
本件再抗告人於民國九十八年一月十日向台灣台北地方法院（下
稱台北地院）起訴主張中華民國仲裁協會九十七年十二月十九日
九十六年度仲聲字第八三號仲裁判斷（下稱系爭仲裁判斷）有：
「以仲裁協議以外之政治考量為形成判決之因素」、「期末報告
應足認以驗收程序完成，有衡平仲裁」、「就契約驗收減振標準
有應附理由而未附理由情事」、「就相對人減振效果之認定，應
附理由而未附理由」等情形，而分別依仲裁法第四十條第一項第
一款、第二款及第四款之規定起訴請求撤銷系爭仲裁判斷。嗣於
九十八年二月二十七日復追加主張：「就認定相對人有無逾期提
送期末報告部分，有與仲裁協議標的之爭議無關及逾越仲裁協議
之範圍及仲裁判斷不備理由之不合法情形」及「就認定相對人有
無逾期提送期末報告部分，有明顯不適用契約文件之不合法」事
由，分別依仲裁法第四十條第一項第一款及第四款請求撤銷系爭
仲裁判斷。經台北地院以其追加之訴已逾三十日之不變期間，裁
定駁回其追加之訴部分，再抗告人提起抗告，原法院以：再抗告
人追加之訴引用之法條雖與原起訴狀相同，但其原因事實則與原
起訴主張之原因事實不同，乃屬數項均可獨立據為撤銷仲裁判斷
之原因事實，雖該當於同一款事由，仍屬數個形成權之競合，並
非僅為數種獨立之攻擊方法，再抗告人追加之訴與起訴狀所載為
不同之訴訟標的。而再抗告人於九十七年十二月二十三日收受仲
裁判斷書之送達，則其所為追加之訴，已逾三十日法定不變期間
，自不應准許等詞，爰維持台北地院所為之裁定，駁回再抗告人
之抗告。
查仲裁法第四十條第一項所列各款原因，在法律上為分別獨立之
形成權，為不同之訴訟標的，如原告對於同一仲裁判斷，主張有
數項原因事實分別該當於該條所列數款法定撤銷仲裁判斷之事由
，或有數項均可獨立據為撤銷仲裁判斷之原因事實該當於同一款
事由，或一原因事實同時該當於數款撤銷仲裁判斷之事由，而提
起撤銷仲裁判斷之訴，乃數個形成權之競合，而為數個訴訟標的
之客觀的訴之合併，並非僅為數種獨立之攻擊方法。又原告起訴
，應表明訴訟標的及與其相結合之原因事實，此觀仲裁法第五十
二條、民事訴訟法第二百四十四條第一項第二款之規定自明。因
此，須依原告所表明之訴訟之標的及原因事實，始能特定其訴訟
標的。原法院為再抗告人不利之裁定，經核於法並無違背。再抗
告論旨雖以：伊在九十八年一月十七日已載明：仲裁法第四十條
第一項第一款、第四款及第三十八條第二款，其後於九十八年二
月二十七日書狀僅為補充事實上及法律上之陳述，並非訴之追加
云云，惟其在九十八年一月十七日既未表明與追加之訴相同之原
因事實，自難謂其後之書狀非訴之追加之訴。乃據以指摘原裁定
不當，聲明廢棄，非有理由。
據上論結，本件再抗告為無理由。依仲裁法第五十二條、民事訴
訟法第四百九十五條之一第二項、第四百四十九條第一項、第九
十五條、第七十八條，裁定如主文。
中    華    民    國  九十九  年    六    月   十七   日
                      最高法院民事第五庭
                          審判長法官  朱  建  男
                                法官  顏  南  全
                                法官  林  大  洋
                                法官  沈  方  維
                                法官  鄭  玉  山
本件正本證明與原本無異
                                      書  記  官
中    華    民    國  九十九  年    六    月  二十九  日
                                                      K

司法院資訊處製作；財團法人民間司法改革基金會備份。
